臺灣高等法院臺中分院刑事判決　　　　　　　　　九十二年度上訴字第一九六七號
　　上　訴　人
　　即　被　告　丙○○
　　選任辯護人　楊雯齡
右上訴人，因被告違反毒品危害防制條例案件，不服臺灣臺中地方法院九十二年訴字
第一一一八號，中華民國九十二年九月十七日第一審判決（起訴案號：臺灣臺中地方
法院檢察署九十一年度偵字第五八六五號）提起上訴，本院判決如左：
    主      文
原判決關於連續販賣第二級毒品暨定執行刑部分均撤銷。
丙○○被訴連續販賣第二級毒品部分無罪。
其他上訴駁回。
    事      實
一、丙○○前於民國（下同）八十年間，因違反麻醉藥品管理條例案件，經臺灣高等
    法院撤銷改判有期徒刑六年一月，經最高法院判決上訴駁回而確定，於八十三年
    五月六日假釋出獄，八十六年三月二十五日保護管束期滿執行完畢，仍不知悔改
    。丙○○與乙○○（所涉施用毒品罪，經檢察官另案偵辦）均有施用第二級毒品
    安非他命之習慣，丙○○為供自己施用毒品之需，自不詳人士處購得第二級毒品
    安非他命後，基於轉讓第二級毒品安非他命概括犯意，於九十年間某日，在嘉義
    縣某處路旁，每次提供重量約二公克安非他命予乙○○，連續二至三次無償轉讓
    第二級毒品安非他命予乙○○施用，嗣於九十一年二月二十一日，乙○○以電話
    號碼0000000000號行動電話，聯絡丙○○所使用000000000
    0號行動電話，雙方約定見面後，乙○○帶同友人甲○○、蘇源甫二人，至丙○○位於嘉義縣嘉義市○○○街三十七號七樓之七居所，適丙○○正施用安非他命
    ，將已點燃正在燒烤之吸食器置於居所桌上，丙○○承前揭轉讓第二級毒品安非
    他命之概括犯意，提供該置放安非他命之吸食器供蘇源甫施用（所涉施用毒品罪
    ，由檢察官另案偵辦），經警於同日（原判決誤載為九十二年二月二十一日）十
    四時許，當場查獲，並扣得安非他命含袋重共四十．九公克（起訴書誤繕為海洛
    因毛重四十．九公克）及涉嫌販賣毒品所用之菲利浦廠牌行動電話一支（含電話
    號碼0000000000號ＳＩＭ卡一張）。
二、案經嘉義市警察局報告臺灣嘉義地方法院檢察署檢察官偵查後呈請臺灣高等法院
    檢察署檢察長，令轉臺灣臺中地方法院檢察署檢察官偵查起訴。
    理      由
甲、上訴駁回部分（即轉讓第二級毒品有罪部分）：
一、訊據上訴人即被告（下稱被告）丙○○，對於其於上揭時地，連續無償轉讓安非
    他命予證人乙○○施用之事實，先後於偵審中坦承不諱，核與證人乙○○於原審
    、本院審理時證述情節相符，堪認被告此部分之自白，確與事實相符，自堪採信
    。被告雖另坦承：證人乙○○、甲○○、蘇源甫三人，於九十一年二月二十一日
    十四時許，至嘉義縣嘉義市○○○街三十七號七樓之七住處找其，當時蘇源甫曾
    施用其放在桌上吸食器內之安非他命乙節，然亦辯稱：當天證人乙○○、甲○○
    、蘇源甫三人，自行到查獲地點時，其正在施用安非他命，當時是綽號「小陳」
    者先施用，施用完後他即出去，其再使用，蘇源甫來了，也在使用，但安非他命
    應是綽號「小陳」者所有云云。惟查：
(一)證人甲○○於原審時證稱：伊記得當天進到屋子裡面時，安非他命已經放在桌子
    上，而且已經放在吸食器內，準備要施用，屋子裡面有裝監視器，不久就看到警
    察來了等語（參見原審卷六九頁）。證人乙○○於原審時亦結稱：其等被查獲當
    天，其與甲○○是在查獲地點注射海洛因，被告及蘇源甫是施用安非他命，查獲
    的海洛因是其的，安非他命是被告拿出來的，至於被告所拿出來的安非他命是誰
    的，其不知道等語（參見原審卷一七０頁），而證人蘇源甫於原審另案九十年訴
    字第二四四五號違反槍砲彈藥刀械管制條例案件審理中曾證稱：當日渠到現場進
    去約二、三分鐘後，警察就來了，在現場桌上有看到安非他命，渠就拿來施用，
    當時只有渠一人施用云云（參見原審九十年訴字第二四四五號審理卷二二六頁）
    ，證人蘇源甫於偵查中亦證稱：當時渠去的時候，桌上就有毒品了，渠問乙○○
    可否吸用，乙○○再問被告可否吸用，被告說可以，所以渠就吸用，渠才剛進去
    用幾口，警察就進來了云云（參見五八六五號偵查卷二五六頁），足見當日為警
    查獲當時，放置於桌上，內含有安非他命之吸食器，係由被告所提出，且由被告
    所管領，此觀諸證人蘇源甫欲施用該等安非他命時，先詢問證人乙○○，乙○○
    再詢問被告，經被告同意後，證人蘇源甫始為施用等情自明，是該等安非他命既
    係由被告所管領、持有，且經被告同意後始由蘇源甫無償使用，則被告確有轉讓
    第二級毒品安非他命予證人蘇源甫施用，已極灼然，被告前揭所辯，自難輕信。
(二)證人乙○○、甲○○經本院再度提訊，由被告選任辯護人交互詰問後，亦就當日
    現場情節，證稱甚詳在卷（參見本院卷八五頁、一二七頁），而查獲本案並訊問
    被告等人之警員庚○○、己○○、丁○○三人，經被告選任辯護人交互結問結果
    ，亦明確證稱查獲被告丙○○等人情節在卷（參見本院卷七四至八三頁），可見
    當日是否有被告所辯稱之「小陳」者先行離去，甚有可疑。再者，被告於原審及
    本院，均未能提供該「小陳」者之年籍以供調查傳喚（其他論述，詳如後敘），
    況且，依證人乙○○、甲○○、蘇源甫上開偵審中所證情節，乙○○等人係前往
    該處找尋被告而非他人或小陳者，自堪認被告上開所辯，難以採信，從而，被告
    上開連續轉讓第二級毒品之犯行，洵堪認定，自應依法論科。
二、核被告轉讓安非他命予乙○○、蘇源甫施用之所為，係違反毒品危害防制條例第
    八條第二項轉讓第二級毒品罪。被告轉讓第二級毒品前持有第二級毒品低度行為
    ，應各為轉讓第二級毒品之高度行為所吸收，均不另論罪。被告所為多次轉讓第
    二級毒品安非他命之行為，時間緊接，所犯構成要件相同，顯係基於概括犯意，
    核為連續犯，應依刑法第五十六條論以一罪，並加重其刑。又被告於九十年間，
    在嘉義縣某處路旁，轉讓第二級毒品予乙○○施用部分，未據公訴人提起公訴，
    惟與起訴之轉讓第二級毒品予蘇源甫部分，有連續犯裁判上一罪之關係，為起訴
    效力所及，本院自應合併審理。被告前於八十年間，因違反麻醉藥品管理條例案
    件，經臺灣高等法院判處有期徒刑六年一月，經最高法院駁回上訴確定，於八十
    三年五月六日假釋出獄，八十六年三月二十五日保護管束期滿執行完畢，有臺灣
    臺中地方法院檢察署刑案資料查註紀錄表及臺灣高等法院被告全國前案紀錄表各
    一份在卷可按，其受有期徒刑之執行完畢，五年以內再犯本件有期徒刑以上之罪
    ，核為累犯，應依法加重其刑，且遞加重之。又查，毒品危害防制條例已於九十
    二年七月九日修正公布，並於九十三年一月九日生效施行，惟本罪之構成要件及
    刑罰，均未修正，不生新舊法之比較問題，附此敘明。原審經審理結果，認被告
    此部分犯罪之事證明確，因而適用毒品危害防制條例第八條第二項、第十八條第
    一項前段，刑法第十一條前段、第五十六條、第四十七條等規定，並審酌被告素
    行不佳，犯罪動機、目的僅為圖得一己之厚利，無視於國家防制毒品危害禁令，
    竟多次轉讓毒品予他人，嚴重戕害他人之身心發展，轉讓毒品之期間長短、次數
    與數量，轉讓毒品對社會治安、經濟所生之危害甚鉅，坦承轉讓毒品部分犯行等
    一切情狀，量處被告有期徒刑一年，以資懲儆。另認，扣案之菲利浦廠牌之行動
    電話一支（內含電話號碼0000000000號ＳＩＭ卡一張），係被告丙○○所有，且供販賣第二級毒品所用之物，爰依毒品危害防制條例第十九條第一項
    前段之規定諭知沒收（主文於販賣部分，諭知沒收，轉讓部分未諭知沒收，惟判
    決理由第十四頁贅述係供販賣『及轉讓』所用之物，附此敘明。該物既已扣案，
    即無全部或一部不能沒收時應追徵其價額之問題）。且認，扣案安非他命毛重四
    十．九公克，為查獲供轉讓用之毒品（因證人乙○○等人於查獲時至被告居所時
    ，尚未談及購買安非他命乙節，是尚無證據足資證明該等扣案之安非他命係供被
    告販賣所用之物，而該等安非他命於被告遭查獲時，與供轉讓證人蘇源甫所施用
    之安非他命同時為警查扣），應依毒品危害防制條例第十八條第一項前段之規定
    宣告沒收銷燬之。復說明『扣案第一級毒品海洛因毛重六十二公克，因與本案販
    賣、轉讓第二級毒品犯行無涉。扣案之電子磅秤一個、勺子四支、研磨棒一支、
    三號夾鏈袋五十個、四號夾鏈袋五十個、毛刷一支、玻璃吸食器一個，雖係被告
    所有（在被告居所遭查獲，惟被告辯稱係綽號「小陳」者所有，然查無該人）、
    現金十六萬元，係被告所有，業據被告陳明在卷，然與本件轉讓第二級毒品犯行
    無關，法院查無其他證據足以證明該等物品係被告用供其犯本件轉讓第二級毒品
    犯行所用之物或所得，另扣案之注射針筒三支，係證人乙○○所有，業據證人乙○○陳明在卷，並非被告所有，法院就此部分，自不為沒收諭知』，經核其認事
    用法尚無違誤，量刑亦屬允當，被告提起上訴，或否認有部分轉讓犯行，或辯稱
    原審量刑過重云云，核非有理由，其此部分之上訴，核為無理由，應予駁回。
三、公訴意旨另認：被告於九十一年（原判決誤載為九十二年）二月二十一日，在嘉
    義縣嘉義市○○○街三十七號七樓之七為警查獲前，亦有轉讓第二級毒品予證人
    乙○○、甲○○施用，因認被告此部分亦涉有違反毒品危害防制條例第八條第二
    項轉讓第二級毒品犯行云云，固非無見。惟按，被告未經審判證明有罪確定前，
    推定其為無罪，犯罪事實應依證據認定之，無證據不得認定犯罪事實，為修正後
    刑事訴訟法第一百五十四條第一項、第二項分別定有明文。本院訊據被告丙○○
    ，堅決否認有於上開時地，轉讓安非他命予證人乙○○甲○○施用之犯行，辯稱
    ：當時只有證人蘇源甫施用安非他命，乙○○甲○○二人並未施用安非他命云云
    ，本院經查：
(一)證人蘇源甫於原審另案九十年訴字第二四四五號違反槍砲彈藥刀械管制條例案件
    審理中曾結稱：當日渠到現場進去約二、三分鐘後，警察就來了，在現場桌上有
    看到安非他命，渠就拿來施用，當時只有渠一人施用，乙○○、甲○○並未施用
    安非他命等語（參見原審九十年度訴字第二四四五號審理卷二二六頁），而證人
    甲○○於原審時亦結證稱：伊記得當天至查獲地點時，安非他命已經放在桌上，
    而且已放在吸食器裡。當天伊要出去之前，伊已用過海洛因，所以到查獲地點，
    伊並未施用毒品云云（參見原審卷六九頁），證人乙○○亦於原審時證稱：查獲
    當天，其與甲○○是在查獲地點注射海洛因，被告及蘇源甫是施用安非他命等語
    （參見原審卷一七０頁），業如前述，是依證人蘇源甫、甲○○、乙○○之上開
    證言，核與被告所辯解內容相符，則被告上開所辯，自堪採信。
(二)此外，公訴人並未舉證證明查獲當日被告確有轉讓第二級毒品安非他命予證人乙○○、甲○○施用之犯行，證人乙○○、甲○○於本院審理時所證稱內容，亦難
    佐證被告有轉讓之犯行，本院復查無其他證據足以證明被告確有公訴人所指轉讓
    第二級毒品之犯行，然因公訴人認此部分與前揭經本院論罪科刑部分，具有連續
    犯之裁判上一罪關係，本院爰就此部分不另為被告無罪之諭知。
乙、撤銷改判無罪部分（即販賣第二級毒品部分）：
一、公訴意旨另認：被告丙○○，意圖營利，基於概括犯意，以其所有菲利浦品牌之
    手機一支，搭配ＳＩＭ卡0000000000號之行動電話，作為與供不特定
    人聯繫販賣毒品之使用工具，於九十一年一月下旬、二月下旬之某日，乙○○均
    撥打「小胖」之丙○○所有上開行動電話，與丙○○聯繫，以此方式洽購代價為
    新台幣三千元之第二級毒品安非他命每一小包毛重三公克，乙○○依約於同年一
    月下旬及二月上旬，前往嘉義市○○○街三十七號七樓之七丙○○租處，將現款
    交給丙○○，並取得上開毒品施用，復於九十一年二月下旬某日，由乙○○以上
    述方式，向丙○○商妥表示渠等欲購買安非他命之事宜，乙○○即於九十一年二
    月二十一日下午，帶同甲○○、蘇源甫，至丙○○上址，找丙○○購買上開毒品
    ，然因乙○○向丙○○告知渠等未帶款項，丙○○且自該處監視器見到警察前往
    查緝，為警於同日十四時許，在嘉義縣嘉義市○○○街三十七號七樓之七查獲，
    並扣得安非他命含袋重共四十．九公克等物，因認被告另涉毒品危害防制條例第
    四條第二項連續販賣第二級毒品罪嫌云云。
二、茲按，被告未經審判證明有罪確定前，推定其為無罪，犯罪事實應依證據認定之
    ，無證據不得認定犯罪事實，為修正後刑事訴訟法第一百五十四條第一項、第二
    項，定有明文。次按，認定不利於被告之事實，須依積極證據，苟積極證據不足
    為不利於被告事實之認定時，即應為有利於被告之認定，更不必有何有利之證據
    。又按，認定犯罪事實所憑之證據，雖不以直接證據為限，間接證據亦包括在內
    ，然無論直接或間接證據，其為訴訟上之證明，須於通常一般之人均不致於有所
    懷疑，而得確信其為真實之程度者，始得據為有罪之認定（參照最高法院三十年
    上字第八一六號、七十六年臺上字第四九八六號判例意旨）。本件公訴人之上開
    起訴意旨，無非以查獲警員辛○○、庚○○及證人乙○○、甲○○、蘇源甫證詞
    ，以及扣案之安非他命、手機等物，資為論據。本院訊據被告丙○○，堅決否認
    有上開販賣犯行，並先後辯稱：其未曾販賣安非他命予乙○○，警方所查獲地點
    是其友人綽號「小陳」者所住之地點，並非其之住處，所查扣之物品亦非其所有
    云云。本院經查：
(一)被告辯稱：警方所查獲地點是其友人綽號「小陳」者所居住地點，並非其之住處
    ，所查扣之物品，亦非其所有云云。但查：
  1.本件查獲地點，係證人黃麗娜以其妹黃淑華名義，於九十年十二月七日承租乙節
    ，業據查獲地點之屋主張玉琴及證人黃淑華，於原審另案九十年度訴字第二四四
    五號案件審理中證述明確（參見原審九十年度訴字第二四四五號九十一年七月八
    日訊問筆錄），證人黃麗娜亦於原審時證稱：本件查獲地點係其承租，其後從九
    十年十二月即未再居住該處，將房子出借給他人使用云云（參見原審卷五五頁）
    ，並有租賃契約乙份附卷可憑（參見五八六五號偵查卷四三頁）。
  2.證人馮安吉於警詢中證稱：嘉義市○○○街三十七號七樓之七，是證人黃麗娜去
    租的，伊與黃麗娜使用該址到九十一年二月初，約農曆過年前，雖然租期未到期
    ，但過完年後由被告接著使用住在該址云云（參見五八六五號偵查卷六六頁背面
    ），於原審時結稱：伊與證人黃麗娜係男女朋友。伊跟朋友吃飯的時候，經過朋
    友的介紹認識被告，是黃麗娜先認識被告，印象中是黃麗娜的朋友介紹被告給她
    認識的，黃麗娜跟被告比伊與被告熟識。伊知道嘉義市○○○街三十七號七樓之
    七這裡，是證人黃麗娜去租的，證人黃麗娜原本想把這個房子退租，但是因為這
    個房子有押金的問題，要住滿三個月才可以把押金拿回來，剛好小胖也就是被告
    ，他要在嘉義租房子，所以就把這個房子給被告住，這件事情是證人黃麗娜告訴
    伊，伊有看到被告住在這裡，而且住在這裡一段時間，伊在樓下曾經看過被告好
    幾次，被告也有跟伊說他住在這裡云云（參見原審卷一０七至一一０頁），可見
    被告應有在該處出入之情事，至為明顯。
  3.又證人即查獲地點大樓住戶即畢聯雲，於警詢時證述：其確定被告係住在嘉義市
    ○○○街三七號七樓之七等語；另於原審九十年度訴字第二四四五號案件審理中
    證稱：其時間看到被告，也跟被告說過話，因被告住在七樓，其在七樓陽臺遛狗
    ，所以會看到被告。七樓七剛開始是一位小姐與一位男孩住，後來被告也去那裡
    ，那位小姐也在那裡，後來就只有看到被告，沒有再看到那位小姐了。其看到被
    告至被告被查獲至少有一個月云云（參見原審九十年度訴字第二四四五號九十一
    年七月八日訊問筆錄），而證人畢聯雲於警詢中亦曾指認證人黃麗娜、馮安吉及
    被告之照片後，明確陳稱：黃麗娜於九十一年農曆過年前居住於查獲地點，七樓
    之七先由黃麗娜與馮安吉居住該處，住一段時間後，發現多了被告，後來就不見
    黃麗娜與馮安吉居住該處，只見被告居住於此云云（參見原審九十年度訴字第二
    四四五號審理卷一九五頁背面），益見被告自九十一年二月初農曆年之前後，即
    時常出入並住居在查獲地點之情節，已極明顯，被告選任辯護人以馮安吉五月七
    日、畢聯雲五月三日之警訊筆錄，係屬傳聞證據，且未具結，應無證據能力云云
    ，但依修正後刑事訴訟法第一百五十九條之一第一項等規定，難認堪採。
  4.證人甲○○於原審時結稱：其是因為男友乙○○的關係才認識被告，其總共看過
    被告二、三次，這二、三次都是在九十一年一、二月的那段時間，每次去找被告
    ，都是在被查獲地點云云（參見原審卷六七頁），證人乙○○於原審時亦結稱：
    伊共到過查獲地點二、三次，是到該處找被告云云（參見原審卷一六七、一六八
    頁），則證人乙○○與甲○○至嘉義找尋被告時，於九十一年一、二月間，係在
    本件查獲地點與被告見面，亦堪認定，參以警員於本案查獲地點之房間內發現，
    房間床頭有被告之生活照及與其配偶之離婚起訴狀等物，此有現場照片二紙附卷
    可憑，茍被告並非居住於該處，僅係至該處找綽號「小陳」者，何以屢次以「小
    陳」者住處，作為與自己友人相約見面之處？自與常情未合。
  5.又被告自警詢、偵查、原審及本院審理時，始終未能提供該名綽號「小陳」者之
    姓名年籍以供查證，則是否確有綽號「小陳」者，已非無疑。而被告警訊時供稱
    ：綽號「小陳」者之姓名包括出生年月日，身分證號碼及詳細地址為何，其均不
    知悉，長得瘦瘦的，眼眉間有疤痕，約一百七十公分三十歲左右云云（參見五八
    六五號偵查卷十六頁背面），於原審九十年度訴字第二四四五號案件審理時則稱
    ：「小陳」約三十幾歲，身高約一百六十幾公分，高其一點點，長的瘦瘦的，看
    起來不會很壯云云（參見原審九十年度訴字第二四四五號案件九十一年五月二日
    訊問筆錄）。然證人黃麗娜於原審九十年度訴字第二四四五號案件審理時證稱：
    其將所承租之房屋借給「小陳」居住，小陳年紀約二、三十歲左右，身高約一百
    七十幾公分，高高瘦瘦的云云（參見原審九十年度訴字第二四四五號九十一年七
    月十一日訊問筆錄），證人甲○○證稱：伊看過被告的那個朋友一、二次，是男
    生，只知道姓陳而已，大概四十歲左右云云（參見原審卷六八頁），則被告所陳
    稱該名綽號「小陳」者，與證人甲○○、黃麗娜所描述之年紀、身材，均有出入
    ，顯不相符，是該名綽號「小陳」者，應係被告所杜撰無訛。雖證人馮安吉嗣後
    於原審時翻異前詞辯稱：其所看到「小胖」並非被告云云，證人黃麗娜陳稱：其
    是將房子借給「小陳」者居住云云，但對該名綽號「小陳」者之真實姓名年籍，
    甚且聯絡方法，均無法交待，則證人馮安吉黃麗娜上開證言，核係迴護被告之詞
    ，不足為被告有利之認定。從而，被告前揭所辯：該址係綽號「小陳」者所居住
    云云，礙難輕信。
(二)被告另辯稱：其並未販賣第二級毒品安非他命予證人乙○○云云。茲查：
  1.證人蘇源甫於警詢中證稱：其與朋友乙○○及何敏慧（甲○○係冒用何敏慧名義
    應訊），到嘉義市○區○○○街三十七號七樓七室找「小胖」，是要購買二級毒
    品安非他命云云（參見五八六五號偵查卷二二頁背面），另於偵查中證稱：九十
    一年二月二十一日下午二點多，其和乙○○、何敏慧（應係指甲○○）三人一起
    去嘉義市○○○街三十七號七樓七室，其知道是要去買毒品，乙○○說要買毒品
    ，其沒有買，是和他們一起去。因乙○○說要上樓去找「小胖」拿東西，進屋時
    屋內只有被告一人。他們先在樓下用電話聯絡好才上樓的。一坐下就從監視器看
    到警察，被告就叫其等不要講話。其看到丙○○將毒品藏到電視機櫃子下面，當
    時屋內只有其等與被告共四人云云（參見臺灣嘉義地方法院檢察署九十一年度偵
    字第一五一五號偵查卷一三頁、一四頁）。證人甲○○於警詢中陳稱：警方所查
    獲之物品是於被告住處查獲，當然該批扣案物品是被告所有。伊與蘇源甫、乙○○等三人前往嘉義市○○○街三十七號七樓七室找被告，是要購買第二級毒品安
    非他命，還未購買就被查獲。伊曾於九十一年二月上旬，與乙○○一同前往嘉義
    市○○○街三七號七樓七室，向被告購買二級毒品安非他命，該次購買安非他命
    三千元。伊等與被告係以行動電話0000000000號，打被告行動電話0
    000000000號聯絡時間地點後前往購買，經伊當場指認警方所查獲之被
    告，就是購買安非他命毒品綽號「小胖」之人無訛，乙○○曾告訴伊曾於九十一
    年元月下旬向被告購買安非他命，該次亦是購買三千元，交易地點同樣是在本件
    查獲地點云云（參見五八六五號偵查卷二九頁、三○頁）。
  2.又證人乙○○於警詢時指稱：其到錦州一街三七號七樓七室，要向綽號「小胖」
    購買安非他命毒品，但沒有交易就被警方查獲到案了。其都是以其行動電話00
    00000000號打給小胖行動電話0000000000號向他購買安非他
    命，他叫其到他住的地方錦州一街三十七號七樓七室交易。其共向「小胖」購買
    安非他命毒品三次，第一次於九十一年一月下旬，先以其行動電話打被告的行動
    電話後，就約定在本件查獲地點交易，以三千元向「小胖」購買一小包約三公克
    安非他命，第二次於九十一年二月上旬，也是以行動電話打給「小胖」後，就約
    定在錦州一街這裡交易，也是以三千元向他購買安非他命毒品約三公克一小包。
    當時何敏慧（應係指甲○○）也有在現場，都是當場將三千元交給「小胖」後，
    他就將安非他命毒品交給其，其回到臺南縣鹽水鎮○○里○○路六四號住處吸食
    。第三次就是九十一年二月二十一日中午一點，其打電話給「小胖」後約定到他
    的住處要交易，還未交易就被警方查獲。經其當場指認綽號「小胖」之人即係被
    告，該查獲地點是被告所居住無訛。每次前往交易都只有被告一人云云（參見五
    八六五號偵查卷二七、二八頁），互核證人乙○○與證人甲○○於警詢時指述，
    向被告購買安非他命三次之金額、時間、地點，雖大致相符，證人乙○○、甲○○於警詢時所供稱：為警查獲當日至查獲地點，係為購買安非他命乙節，亦與證
    人蘇源甫於警詢及偵查中所證述情節相符，然二月二十一日下午，證人乙○○與
    甲○○、蘇源甫前往現場時，證人乙○○並未攜帶現金乙節，業據乙○○於偵審
    中證稱屬實，該日亦未在該處進行毒品交易之前即遭警查獲，則當日乙○○前往
    現場前，是否已以電話與被告丙○○談妥交易毒品之具體內容，自非無疑。況且
    ，一月下旬乙○○所供稱向被告購買毒品一次之情事，僅有證人之供詞可憑，證
    人甲○○該日亦未同往，是證人乙○○上開證詞可否遽信，亦非無疑。
  3.證人乙○○於前揭警詢時所陳述，向被告購買安非他命之時間，為九十一年一月
    下旬、九十二年二月上旬，伊均是以電話號碼0000000000號行動電話
    ，打給被告所用之電話號碼0000000000號行動電話購買云云，而被告
    於原審時自承：其因為忘了帶自己ＳＩＭ卡，所以叫乙○○聯絡0000000
    000號行動電話等語（參見原審卷一八三頁），足見被告確有使用該門號通話
    ，而檢察官調閱被告及證人乙○○行動電話通聯紀錄，被告與乙○○使用之上開
    行動電話，分別於九十一年一月三十日（通話次數一次）、九十一年二月三日（
    通話次數六次）、二月四日（通話次數九次）、二月五日（通話次數三次）、二
    月十五日（通話次數四次）、二月十八日（通話次數四次），聯絡頻繁，所聯絡
    之日期，且與證人乙○○前揭所陳之購買安非他命日期大致相符，然該情事僅足
    證明雙方有聯絡，但現今社會以行動電話聯絡，至為普遍，警方如有線索可合理
    懷疑何人間確有毒品交易時（本案係依線報，認被告係通緝犯而查獲，並非事先
    有何販賣毒品之事證，參見五八六五號偵查卷三八頁之報告），自可依法監聽以
    查證通話內容。況且，依上所述，黃麗娜、馮安吉二人，係於該址住居至二月初
    ，則該址於二月初之前，既非被告所獨自占用，被告如何在該址，與證人乙○○
    交易二次毒品買賣，顯與常情有違，是證人乙○○、甲○○上開有兩次毒品交易
    之指稱，亦有可疑。
  4.證人甲○○於原審時證稱：其當時在做警詢筆錄時，是與乙○○同一辦公室，但
    是在二個不同位置，其所講的話，如果乙○○仔細聽的話，應該可以聽到，當日
    是警察要其與乙○○指認被告云云（參見原審卷八九頁），證人乙○○於原審時
    證稱：剛開始一出事時，伊以為是被告出賣伊，害伊被警察捉，是警察叫伊等指
    認被告販賣毒品云云（參見原審卷一七０頁），依證人甲○○、乙○○前揭所述
    ，似係警方要其等指認被告販賣毒品云云，然證人二人既在不同位置，各自分由
    不同警員製作筆錄，必須仔細聽聞，才能知悉對方所講述之內容，且證人於警詢
    時所陳述之購買安非他命次數、地點、金額卻均相吻合，則證人甲○○、乙○○
    於警詢中所證述之內容，固堪認一致，但證人甲○○、乙○○，已於偵查及原審
    時，先後翻異前詞，改稱並未向被告購買安非他命云云，更於本院審理時再翻供
    ，則其等二人於警訊之證言，是否確與事實相符，自應待客觀證據認定。再者，
    毒品危害防制條例就販賣第二級毒品安非他命，定有極為嚴厲之刑罰，經由大眾
    傳播媒體大力宣導，已為國人所共知共識，且政府近年來為杜絕毒品之氾濫，對
    查緝施用、轉讓或販賣毒品工作，雷厲風行，而被告於八十年間，曾有違反麻醉
    藥品管理條例案件之刑事前案紀錄，此有臺灣高等法院被告全國前案紀錄表及臺
    灣臺中地方法院檢察署刑案資料查註紀錄表附卷可稽，其對安非他命係政府公告
    查禁之毒品，就販賣安非他命之行為將受到極為嚴厲之刑事處罰，自較一般人更
    有深刻認知，換言之，被告如有轉讓、販賣安非他命之犯行，自應更謹慎些，茲
    依上所述，被告既與證人乙○○，於九十年間係在嘉義縣某處路旁，有轉讓安非
    他命之情事外，並無其他往來，且該交易轉讓毒品，均未在上開住處，則被告與
    不熟之乙○○等人，是否敢逕行約在尚有馮安吉黃麗娜居住之上處，進行毒品交
    易買賣二次，亦非無疑。
(三)綜上所述，原審認定被告有二次販賣安非他命予證人乙○○之犯行，其所採取之
    證據，已嫌未足。本院審理時，依被告選任辯護人及檢察官之聲請，傳喚證人即
    警員庚○○、己○○、丁○○，提訊證人即乙○○、甲○○二人到庭，經過雙方
    之交互結問後，證人庚○○證稱「（在九十一年二月二十一日被告被查獲當天，
    查獲製作筆錄之前，被告、乙○○、甲○○、蘇源甫是否有關在一起，或者是聚
    在一起）帶回來分二台車，四個人用兩部車帶回來，時間太久了，不太記得有沒
    有聚在一起」，證人己○○證稱「（你當天有沒有一起去錦州一街）沒有，我沒
    有去」，證人丁○○證稱「（如何查出甲○○冒名製作筆錄）我們是事後才察覺
    的」、「當天我們有先請示檢察官，檢察官指示說，甲○○蘇源甫乙○○三人不
    是現行犯，所以我們才依照指示放他們三人回去」、「乙○○、甲○○、蘇源甫
    當天有放回去」等語後，被告就警員之證詞，明顯有意見，本院追問證人丁○○
    ，該三人究係何時自警局離去，證人丁○○先後所證，顯與偵查卷所載於二月二
    十二日解送被告丙○○至嘉義地檢署之時間為十五時二十五分，明顯未符（參見
    本院卷七九至八三頁，一五一五號偵查卷五頁，檢察官於下午五時四十五分開始
    訊問），佐以被告當時亦係臺中地方法院違反槍砲彈藥刀械管制條例案件之通緝
    犯，並經嘉義市警局先送往嘉義地檢署後，同日即由檢察官命解送單位解送臺中
    地方法院，嘉義地檢署再將該違反毒品危害防制條例案件，呈請核移臺中地檢署
    偵辦，蘇源甫復於二月二十二日下午遭解送嘉義地檢署偵辦等情（參見一五一五
    號偵查卷十三頁），堪認嘉義市警察局於二月二十一日查獲被告等人，帶回警局
    製作筆錄，既無法查出甲○○冒名應訊，亦無法提出被告有交易毒品買賣之客觀
    事證，因而先以違反毒品危害防制條例案件，將被告解送嘉義地檢署，同時以公
    函移請臺中地方法院逕行提辦（參見一五一五號偵查卷第一項三之記載），卻改
    變方式，再前往嘉義地檢署以通緝犯移送臺中地方法院歸案方式，解送被告至臺
    中地方法院之整個過程，顯有可議，是證人甲○○、乙○○於警訊初供：向被告
    購買二次毒品云云，是否與事實相符，顯有可疑。
(四)證人乙○○於本院證稱「（有向被告拿過毒品嗎）有，稍後證人又稱：我沒有向
    丙○○拿過毒品」、「我們有互相，例如丙○○沒有我會給他，我沒有他會給我
    」、「沒有金錢往來」、「去找丙○○，好久沒有見面，去找他聊天一下這樣‧
    ‧‧我自己帶海洛因去，其他的是我去那裡的時候就已經在那裡了，二級毒品都
    是原本就在那裡的，我錢都是和甲○○一起花用，我自己身上都沒有錢，甲○○
    好像也是沒有錢」、「分二台車，我好像和甲○○搭同一部車」云云（參見本院
    卷八三至八六頁），證人甲○○亦證稱「我當時是用何敏慧的身分，警察說我合
    作的話就可以回去，（為什麼要冒用何敏慧）因為我那時候被通緝，有回去，乙○○也有回去，蘇源甫隔天就回去了」等語（參見本院卷一二七頁），對照該二
    人於警訊、偵查中、原審時之證詞，可見乙○○於本院所證稱有向被告拿過毒品
    之情節（上開認定有轉讓安非他命之犯行），亦難為被告有販賣安非他命之不利
    認定，此外，本案查獲當時，均未查出有任何交易毒品之情事，此據原判決認定
    甚詳在卷，則當日被告與乙○○、甲○○、蘇源甫見面，並有在該處施用毒品之
    情事，依修正後之刑事訴訟法相關規定，均難推認被告有販賣安非他命之犯行，
    且依調閱之通聯紀錄所載，亦難認定該通話內容，即係毒品之交易，是被告辯稱
    其未販賣安非他命予乙○○二次或三次（含查獲當日一次），容堪採信。從而，
    檢察官指稱被告有上開販賣第二級毒品之證據，顯難採認，而檢察官亦未就本案
    提起上訴，本院調查結果，復認被告上開所辯云云，尚堪採信，是被告被訴販賣
    毒品之犯罪，自屬不能證明，原審就此部分遽為其有罪之認定，顯有違誤，被告
    提起上訴，指摘原判決此部分認定不當，自為有理由，應由本院就此部分暨定執
    行刑部分均撤銷改判，並依法為被告無罪之諭知，用昭公允。
據上論斷，應依刑事訴訟法第三百六十八條、第三百六十九條第一項前段、第三百六
十四條、第三百零一條第一項前段，判決如主文。
本案經檢察官戊○○到庭執行職務
中      華      民      國      九十三  年      一      月      二十    日
                                臺灣高等法院臺中分院刑事第二庭
                                      審判長法  官  羅  禮  政
                                            法  官　陳　欣　安
                                            法　官  蔡　聰　明
右正本證明與原本無異。
轉讓部分，被告及檢察官，均得上訴。
販賣部分，檢察官得上訴。
如不服本判決應於收受送達後十日內向本院提出上訴書狀，其未敘述上訴之理由者並
得於提起上訴後十日內向本院補提理由書（均須按他造當事人之人數附繕本）。
                                            書記官　郭  振　祥
中      華      民      國      九十三  年      一      月      二十    日
毒品危害防制條例第八條第二項：
轉讓第二級毒品者，處六月以上五年以下有期徒刑，得併科新台幣七十萬元以下罰金
。
                                                                        Ａ
